【裁判字號】    98,訴,1806
【裁判日期】    990518
【裁判案由】    給付買賣價金
【裁判全文】
臺灣桃園地方法院民事判決              98年度訴字第1806號
原      告  滿鴻建設有限公司
法定代理人  丁○○
原      告  乙○○
訴訟代理人  丁○○
上二人共同
送達代收人  戊○○
被      告  甲○○
訴訟代理人  丙○○
上列當事人間給付買賣價金事件，本院於民國99年5 月4 日言詞
辯論終結，判決如下：
    主      文
被告應給付原告滿鴻建設有限公司新臺幣貳佰壹拾貳萬肆仟元，
並自民國九十六年十月十日起至清償日止，按日息萬分之五計算
之利息。
被告應給付原告乙○○新臺幣貳佰伍拾玖萬陸仟元，並自民國九
十六年十月十二日起至清償日止，按日息萬分之五計算之利息。
訴訟費用由被告負擔。
本判決於原告滿鴻建設有限公司、乙○○各以新台幣柒拾壹萬元
、捌拾柒萬元為被告供擔保後，得假執行；但被告如分別以新台
幣貳佰壹拾貳萬肆仟元、貳佰伍拾玖萬陸仟元為原告滿鴻建設有
限公司、乙○○供擔保後，得免假執行。
    事實及理由
一、按當事人得以合意定第一審管轄法院。但以關於由一定法律
    關係而生之訴訟為限，民事訴訟法第24條第1 項定有明文。
    查本件被告之住居所雖不在本院管轄區域內，惟依兩造簽訂
    之「大地之愛－懷石區」預定房屋買賣契約書及預定土地買
    賣契約書第26條及第13條約定：因本契約發生之消費訴訟，
    雙方同意以房屋及土地所在地之地方法院為第一審管轄法院
    ，而本件房屋及土地係坐落桃園縣大園鄉，均屬本院轄區，
    是本院對本件訴訟自有管轄權，合先敘明。
二、原告主張：
  (一)被告於民國94年11月5 日分別與原告滿鴻建設有限公司（下
    稱滿鴻公司）簽訂房屋預定買賣契約書（下稱系爭房屋契約
    ）向原告滿鴻公司買受「大地之愛－懷石區」A 棟1 號房屋
    即桃園縣大園鄉○○段拔子林小段4093建號建物（門牌號碼
    為桃園縣大園鄉林村拔子林27之168 號，下稱系爭房屋）
    ；及與原告乙○○簽訂土地預定買賣契約書（下稱系爭土地
    契約）向原告乙○○買受系爭房屋所坐落之基地即桃園縣大
    園鄉○○段拔子林小段167 地號土地（下稱系爭土地）。原
    告滿鴻公司、乙○○業分別於96年3 月3 日及95年10月2日
    將系爭房屋及系爭土地之所有權移轉登記予被告。依系爭房
    屋契約第6 條及系爭土地契約第5 條編號(一)之約定，被告應
    於接獲繳款通知7 日內支付期款價金，惟經原告於96年9 月
    14日以中壢21支郵局第447 號存證信函通知被告支付房地尾
    款新台幣（下同）472 萬元（房屋部分交屋款31,500元、貸
    款2,092,500 元，合計2,124,000 元；土地部分交屋款
    38,500元、貸款2,557,500 元，合計2,596,000 元），均未
    獲置理。依系爭房屋契約第6 、8 條及系爭土地契約第5 條
    約定，房屋尾款應於通知繳款後7 日內支付，逾期超過5 日
    ，則加計每日萬分之5 之單利利息；土地尾款應於通知繳款
    後7 日內支付，逾期超過7 日，則加計每日萬分之5 之單利
    利息，原告爰以被告接獲存證信函之回覆函件發函日期即96
    年9 月27日作為被告接獲上開存證信函之證明，即系爭房屋
    價金之利息起算日以自96年9 月27日後推遲12日（7 ＋5 ＝
    12）至96年10月10日起算；系爭土地價金之利息起算日以自
    96年9 月27日向後推遲14日（7 ＋7 ＝14）至96年10月12
    日起算。為此，原告依系爭土地及房屋契約及民法第367 條
    規定提起本訴，請求被告給付系爭房屋及系爭土地之價金。
  (二)對被告抗辯所為之陳述：被告所指之水泥鎖洞箱早已移除多
    時，至於電線桿係位於與旁鄰之土地經界上，占地不超過一
    塊地磚大小，再加上建築圖上該處為法定空地，完全不影響
    房地之正常使用，對被告幾乎毫無影響，況電線桿之設置目
    的在供被告房地及公共用電使用，是無論在價值上、效用上
    均未構成物之瑕疵。縱認有瑕疵，但經界上之電線桿，在不
    影響房屋之正常使用下，實屬無關緊要，仍不得視為瑕疵，
    被告以此拒付價金，顯不相當，況兩造間就付款有一定之約
    定，本件原告既已將房屋及土地之所有權移轉予被告，被告
    主張行使同時履行抗辯權即無理由，亦有違誠信。
  (三)並聲明：
    1.被告應給付原告滿鴻公司2,124,000 元及自96年10月10日
      起至清償日止，按日息萬分之5 計算之利息。
    2.被告應給付原告乙○○2,596,000 元及自96年10月12日起
      至清償日止，按日息萬分之5 計算之利息。
    3.均願供擔保，請准宣告假執行。
三、被告則以：
  (一)系爭房屋於交屋後，被告始發現系爭土地下方埋藏原告滿鴻
    公司所置放之水泥鎖洞箱，經被告向原告滿鴻公司反應，原
    告滿鴻公司始將該水泥鎖洞箱挖掘出，並放置於系爭土地上
    。復經被告再向原告滿鴻公司反應，原告滿鴻公司方將該水
    泥鎖洞箱移除，但卻架設2 根電線桿於被告所購買之土地旁
    ，其中1 根電線桿甚至侵占被告所有之系爭土地上，致原告
    交付予被告之系爭土地不完整。且因系爭土地架設電線桿，
    致電線桿上方之電線經過系爭土地，會產生電磁波影響人體
    健康，致被告無法利用該土地。而原告負有給付被告無瑕疵
    之系爭土地，然系爭土地一再遭原告所置放之水泥鎖洞箱或
    架設之電線桿占用，致原告所提出之對待給付有瑕疵，被告
    爰依民法第264 條規定，待原告將前揭瑕疵修補後，被告當
    將剩餘之款項給付予原告。
  (二)退步言之，縱被告無法依民法第264 條規定主張同時履行抗
    辯，然因原告所交付之系爭土地遭其架設之電線桿所占用，
    土地上另有電線經過，原告所交付之土地因有瑕疵，致被告
    無法充分使用該土地，被告亦得援引民法第359 條規定，請
    求減少價金30萬元。
  (三)原告以原證6 之存證信函發函日為其利息起算日，然原告所
    交付之系爭土地既有如上之瑕疵存在，被告自得拒絕付款，
    其利息起算日即屬無據。
  (四)並聲明：
    1.原告之訴駁回。
    2.如受不利益之判決請准供擔保宣告免為假執行。
四、經查，兩造對於：被告於94年11月5 日與原告滿鴻公司簽訂
    系爭房屋契約，買受系爭房屋，並與原告乙○○簽訂系爭土
    地契約，買受系爭房屋所坐落之系爭土地，而原告滿鴻公司
    、乙○○分別於96年3 月3 日及95年10月2 日將系爭房屋及
    系爭土地之所有權移轉登記予被告，被告則尚餘房屋價金包
    含交屋款及銀行貸款共計212 萬4 千元未給付原告滿鴻公司
    ，土地價金共計259 萬6 千元未給付原告乙○○等情，均不
    爭執，並據原告提出系爭土地、房屋契約、系爭土地土地所
    有權狀、系爭建物建物所有權狀等、房屋繳款明細表、代辦
    貸款委託書、存證信函等件（均影本）為證，均堪信為真實
    。
五、本件原告主張被告應依系爭土地、房屋契約，及民法第367
    條買受人給付價金之義務，給付土地、房屋之價金與原告乙
    ○○及滿鴻公司等情；惟被告則以系爭土地上有水泥鎖洞箱
    放置，並有1 根電線桿占用系爭土地，且電線通過系爭土地
    會造成電磁波影響人體健康，致原告無法使用系爭土地，故
    主張同時履行抗辯，拒絕交付價金；縱無法主張同時履行抗
    辯，亦得援引民法第359 條規定，請求減少價金30萬元等詞
    置辯。揆諸兩造爭執之點，首應審酌者即：(一)系爭土地上是
    否確有水泥鎖洞箱之放置情形？(二)系爭電線桿是否確實占用
    本件買賣標的之系爭土地之部分？(三)被告是否得依物之瑕疵
    擔保規定請求減少價金？並行使同時履行抗辯權？
六、得心證之理由：
  (一)被告雖主張系爭房屋於交屋前，發現於系爭土地下方埋有原
    告所置放之水泥鎖洞箱，經向原告反映後，原告始將水泥鎖
    洞箱挖掘出，並置放於系爭土地上，並提出照片一紙為據。
    惟該照片拍攝日期為96年8 月10日，且原告則主張水泥鎖洞
    箱業已移除多時，並提出系爭房屋與系爭土地之現場照片為
    證（見卷91頁），顯見系爭房屋業已興建完成，未構築房屋
    之土地部分則為預留空地及庭院，並無何水泥鎖洞箱置放之
    情形，且被告亦當庭表示確已移除之事屬實（見卷第85頁背
    面），則被告此部分主張即無可取，其情甚明。
  (二)關於系爭電線桿占用系爭土地一角情形，雖據被告提出一紙
    照片表示電線桿設置於系爭房屋外院角落，與房屋仳連之矮
    牆則有繞電線桿而建之情形（卷第50頁）。然對照原告提出
    之系爭房屋買賣契約之房屋位置示意圖（卷第16頁），因僅
    屬設計略圖，實無從得知系爭電線桿是否確實占用被告所購
    買之系爭房屋或系爭土地之部分及面積。而原告於此主張，
    實際移轉與被告之土地面積為147 平方公尺，此有土地所有
    權狀為證（卷第33頁），實已超過系爭土地契約所約定應交
    付之145.75平方公尺，此觀諸系爭土地契約自明（卷第25頁
    背面，即44.09 坪，以一平方公尺=0.3025 坪換算，即約
    145.75平方公尺），經查並無不合，堪可採信。而若如被告
    所述系爭電線桿確實占用系爭土地部分，由照片觀之，其占
    用面積（即矮牆繞道部分面積）亦應不到上述兩者相差之
    1.25平方公尺。被告復未舉證證明占用之位置及面積為何，
    難認此部分原告就交付之買賣標的物有何物之瑕疵情形，被
    告主張有瑕疵一事，即無可採。另關於被告所述電線影響人
    體健康或其對土地之使用一節，被告則未提出科學數據或證
    據以資證明，且依本件實際建築情形，該電線於上方通過之
    區域應屬預留空地，本無可能再興建築；又系爭房屋與該電
    線相鄰之面又無開設窗戶，依常情，被告對該部分土地之垂
    直延伸向上空間，應難再加以利用，尚難認原告交付之土地
    於此有何未符通常效用之瑕疵可言，從而，被告此部分抗辯
    亦無理由，洵堪認定。
  (三)按，查出賣人就其交付之買賣標的物有應負擔保責任之瑕疵
    ，而其瑕疵係於契約成立後始發生，且因可歸責於出賣人之
    事由所致者，則出賣人除負物之瑕疵擔保責任外，同時構成
    不完全給付之債務不履行責任，買受人如請求補正瑕疵，則
    在出賣人補正以前，買受人非不得行使同時履行抗辯權。然
    查，本件被告主張系爭買賣標的物具有瑕疵一節，已難證明
    構成瑕疵，其即不得以瑕疵擔保責任主張就價金部分行使同
    時履行抗辯甚明。況按，買受人因物有瑕疵，而得解除契約
    或請求減少價金者，其解除權或請求權，於買受人依第356
    條規定為通知後六個月間不行使或自物之交付時起經過五年
    而消滅，民法第365 條第1 項定有明文。查被告自承於96年
    8 月26日即已知電線桿與電線存在之事實，並於96年8 月份
    通知原告（見卷第101 頁背面），原告亦當庭表示被告主張
    通知之時間應屬實，但僅主張不要交屋、不交付價金，並未
    主張過減少價金或解除契約（卷第102 頁）。從而，被告既
    於96年8 月26日即已知「瑕疵」之存在，除從速通知出賣人
    外，亦應於通知後之6 個月內行使瑕疵擔保請求權，今被告
    首於98年11月6 日本件答辯狀中始主張行使減少價金請求權
    ，於其過去之存證信函中從未提及，且被告迄言詞辯論終結
    前，未能舉證證明其曾於96年8 月起之6 個月內向原告主張
    減少價金之事實，應認其縱有瑕疵擔保請求權，亦因行使之
    除斥期間經過而歸於消滅。
七、綜上所述，原告本於系爭土地及房屋契約之買賣法律關係，
    請求被告給付原告滿鴻公司價金212 萬4 千元、給付原告乙
    ○○259 萬6 千元，為有理由，被告答辯則無理由，原告所
    請，自應准許。另原告主張以原證六被告之存證信函證明被
    告業已收受原證三原告催告給付價金之存證信函一事，除原
    證三、六之信函在卷可稽外，亦據被告不爭執。從而，原告
    主張依系爭土地、房屋契約各別規定，認定被告受催告之日
    ，並據以計算遲延利息之部分，並無不合，此部分請求，亦
    應准如主文所示。
八、兩造均陳明願供擔保請准宣告假執行或免為假執行，經核並
    無不合，爰分別酌定如主文第4 項所示之相當擔保金額准許
    之。
九、據上論結，本件原告之訴為有理由，爰依民事訴訟法第78條
    、第390 條第2 項、第392條第2項，判決如主文。
中    華    民    國    99    年     5     月    18   日
                    民事第二庭  法  官  楊晴翔
以上正本係按原本作成。
如對本判決上訴，須於判決送達後20日內向本院提出上訴狀。
中    華    民    國    99    年    5     月    18    日
                                書記官  黃盈菁

司法院資訊處製作；財團法人民間司法改革基金會備份。
